【裁判字號】    98,易,3864
【裁判日期】    990122
【裁判案由】    妨害公務
【裁判全文】
臺灣臺中地方法院刑事判決              98年度易字第3864號
公  訴  人  臺灣臺中地方法院檢察署檢察官
被      告  甲○○
上列被告因妨害公務案件，經檢察官提起公訴（98年度偵字第
13779號），本院判決如下：
    主    文
甲○○於公務員依法執行職務時，當場侮辱，處有期徒刑月，
如易科罰金，以新臺幣壹仟元折算壹日。
    犯罪事實
一、甲○○為曾庭英之子，緣曾庭英對其住處即臺中市南區○○
    ○○路210 號12樓之5 管理員鄭嘉民提出妨害自由、傷害等
    罪之告訴，由臺灣臺中地方法院檢察署分以97年度偵字第23
    011 號偵查，因曾庭英年邁重聽且不諳國語，該案承辦檢察
    官遂通知甲○○於民國98年2 月13日下午2 時40分許，陪同
    曾庭英至該署第2 偵查庭，由檢察官勘驗該社區電梯之監視
    光碟，以查明鄭嘉民究竟有無曾庭英所指之犯行。甲○○於
    上開案件98年2 月13日下午2 時49分至同日下午3 時26分開
    庭時間，因不滿承辦檢察官僅勘驗電梯內之監視光碟，而未
    勘驗曾庭英所指案發地點即該社區15樓之監視光碟（實際上
    該社區15樓並未裝設監視器故無監視光碟可資勘驗），即趨
    前陳稱：「對不起，檢座，我打攪一下，我們現在的意義在
    哪裡？我母親在警詢作筆錄時，一直強調是在15樓，她受到
    那個，你這樣勘驗有意義嗎？」，經法警制止，甲○○仍繼
    續稱：「不是，你這樣有意義嗎？」，經承辦檢察官表示先
    看完錄影畫面，甲○○仍大聲質疑：「你這樣看完，事證完
    整嗎？」，經承辦檢察官告以待會會讓其表示意見，詎甲○
    ○竟基於於公務員依法執行職務時當場侮辱之犯意，對正在
    依法執行職務之承辦檢察官稱：「沒關係，我待會找一堆記
    者來發新聞，很簡單，你這個15樓沒有監視器，你的人權在
    哪裡？」，因甲○○情緒激動，法警上前制止，甲○○繼續
    稱：「不是，她已經說過她是在15樓受到傷害，你這樣怎麼
    判案，你這麼年輕怎麼跟老的檢察官一樣，我聲請迴避，上
    次一進來，你就叫我們和解，你是什麼檢察官啊？我還說過
    你客觀耶，我問過很多法官和檢察官。」，法警不斷制止甲
    ○○，承辦檢察官命法警將門打開，通譯亦下來請甲○○先
    離開，甲○○一邊走一邊稱：「你叫他拿出15樓的錄影帶出
    來。」，甲○○走下去後，又走回來回去拉著曾庭英說：「
    我們回去。」，隨即對承辦檢察官大聲咆哮：「15樓才是重
    點啊，她一個90歲的老人，有辦法對付他嗎？中山醫院驗傷
    診斷書會是假的嗎？你用膝蓋想事情嗎？」，接著以手握拳
    頭大力拍打庭前的桌子，並稱：「隨便你判，乾脆妨礙司法
    ，這樣我才有新聞可以寫。」，其後有一名法警從門口準備
    進來，甲○○即走向前大聲說：「來，來，過來上手銬。」
    ，復對著承辦檢察官大聲稱：「跟你說重點在15樓，你還是
    聽不懂嗎？」、「你這樣對90歲的老人，對嗎？」，嗣後承
    辦檢察官表示會再調查證據，甲○○又稱：「馬上找記者過
    來，我現在馬上撥。」，並從上衣口袋拿出手機，看著手機
    說：「很簡單，馬的。」，承辦檢察官指示書記官記錄甲○
    ○說「馬的」。甲○○復又稱：「馬的是怎麼樣，我說什麼
    ，我剛剛對誰說，我質問一下檢察官，我剛剛對誰說，我剛
    剛對誰說，我有對檢察官說嗎？我有對檢察官說這句話嗎？
    我有對檢察官說這句話嗎？要記進去。」，而接續以前揭言
    語及舉動，於公務員依法執行職務時，當場侮辱。
二、案經臺灣臺中地方法院檢察署檢察官自動檢舉偵查起訴。
    理  由
一、證據能力之說明
    按證人係指在他人之訴訟案件中，陳述自己所見所聞具體事
    實之第三人，為證據之一種。除有不得令證人具結之情形，
    依法應使其具結，以擔保證言係據實陳述。若違背具結之規
    定，未令證人於供前或供後具結，其證言因欠缺程序方面之
    法定條件，即難認為係合法之證據資料。此於92年2 月6 日
    刑事訴訟法增訂第158 條之3 ：「證人依法應具結而未具結
    者，其證言，不得作為證據」之規定前，業經最高法院34年
    上字第824 號著有判例揭示斯旨。此項具結之規定，於檢察
    官偵查及審判程序中，均有其適用；刑事訴訟法第158條之3
    規定：「證人、鑑定人依法應具結而未具結者，其證言或鑑
    定意見，不得作為證據」所謂「依法應具結而未具結者」，
    係指檢察官或法官依刑事訴訟法第175 條之規定，以證人身
    分傳喚被告以外之人（證人、告發人、告訴人、被害人、共
    犯或共同被告）到庭作證，或雖非以證人身分傳喚到庭，而
    於訊問調查過程中，轉換為證人身分為調查時，此時其等供
    述之身分為證人，則檢察官、法官自應依刑事訴訟法第186
    條有關具結之規定，命證人供前或供後具結，其陳述始符合
    第158 條之3 之規定，而有證據能力（最高法院96年度台上
    字第4781號、96年度台上字第3527號判決要旨參照）。本件
    起訴書證據清單編號二、三之證據即證人鍾昇達、范明星之
    偵訊證詞，起訴書雖記載業經具結，惟卷內並無該2 名證人
    之結文，且依偵訊筆錄之記載，檢察官並未命其2 人於供前
    或供後具結，參諸上開說明，該2 人於偵訊所為之陳述即不
    得作為證據。
二、訊據被告固承認其於上開時地，有前述言語及舉動之事實，
    惟矢口否認有何於公務員依法執行職務時當場侮辱之犯行，
    辯稱：我沒有侮辱公務員的犯意，我所說的話是可受公評之
    善意表達云云。
三、經查：
  (一)被告於上開時地，有前述言語及舉動等情，業經本案承辦檢
    察官勘驗該署97年度偵字第23011 號案件98年2 月13日偵查
    庭錄影錄音光碟，製有勘驗筆錄在卷可稽，並為被告所不否
    認，堪信為事實。
  (二)按刑法第140 條第1 項之罪，以於公務員依法執行職務時，
    當場侮辱公務員，或公然侮辱公務員依法執行之職務為構成
    要件。所謂當場侮辱，係指於公務員執行職務之場所侮弄折
    辱而使公務員難堪而言，行為人以言語或舉動侮弄折辱均屬
    之，且於公務員執行職務當時視聽所能及之處所為之，即足
    以購成本罪。是否構成侮辱，應就行為人前後連貫之語意、
    舉動及當時之態度、語氣等，是否含有輕蔑侮辱之意思以為
    斷。而行為人主觀上只要對於公務員係依法執行職務之公務
    員或其職務有所認識，進而決意當場侮辱或公然侮辱者，即
    具備本罪之犯罪故意。
  (三)雖被告否認犯行，並以前詞置辯，然被告於上開偵查庭訊時
    係對著承辦檢察官稱：「你的人權在哪裡？」、「你這樣怎
    麼判案，你這麼年輕怎麼跟老的檢察官一樣…你是什麼檢察
    官啊？我還說過你客觀耶」、「你用膝蓋想事情嗎？」、「
    隨便你判，乾脆妨礙司法，這樣我才有新聞可以寫」等語，
    並出現以手握拳大力拍打庭前桌子、以在場人士皆得聽聞之
    音量看著手機說「馬的」等舉動，依被告之語氣、態度，其
    意顯在諷刺折辱承辦檢察官辦案不顧人權、不客觀、不用頭
    腦而用膝蓋想事情、妨礙司法，該等言語均屬對於承辦檢察
    官個人之人身攻擊，而與刑法第311 條第3 款所定以善意發
    表言論，對於可受公評之事，而為適當之評論，係指對於與
    公眾有密切關係之事務，就其個人之主觀價值判斷，提出其
    主觀之評論意見而無情緒性或人身攻擊之言論，顯不符合，
    且被告所為該等言語及舉動，依照通常一般人之認知，已足
    以損及承辦檢察官之尊嚴與名譽，而使承辦檢察官難堪。被
    告雖又提出雅虎奇摩網路新聞、知識等相關資料，而辯稱：
    所謂「用膝蓋想也知道」，是表示事情簡而易明之意，並非
    侮辱他人之話語云云，然被告於該次偵查庭係對著承辦檢察
    官稱「你用膝蓋想事情嗎？」，並非說「這件事情用膝蓋想
    也知道」，兩者語意顯然不同，被告執此為辯，顯非有據。
    另被告為成年人，其對於該案承辦檢察官為公務員，且於上
    開偵查庭訊時係屬依法執行職務一節應有所認知，仍本於自
    己自由意思而當場對承辦檢察官為前述言語及舉動，自難謂
    其無犯罪之故意。綜上所述，被告所辯不足採信，本件事證
    明確，被告犯行堪以認定。
四、核被告所為，係犯刑法第140 條第1 項之於公務員依法執行
    職務時當場侮辱罪。被告先後多次以言語及舉動當場侮辱公
    務員之行為，係於同時同地實施，侵害同一之法益，各行為
    之獨立性極為薄弱，依一般社會健全觀念，在時間差距上，
    難以強行分開，在刑法評價上，以視為數個舉動之接續施行
    ，合為包括之一行為予以評價，較為合理，屬接續犯，應僅
    論以一罪。起訴書雖未認定被告對該案承辦檢察官陳稱：「
    你的人權在哪裡？」之言語亦構成當場侮辱公務員罪，惟此
    部分與被告業經起訴成罪之犯行，有接續犯之實質上一罪關
    係，為起訴效力所及，本院自得併予審理。爰審酌被告身為
    偵查庭活動參與者，不以正當方式表達對於案情之意見，僅
    因不滿調查證據之結果不利於自己母親，即多次出言不遜侮
    辱承辦檢察官，並揚言要找記者來發新聞，意欲藉由媒體影
    響尚在偵查中之司法案件，惡性及犯罪情節均不輕，事後未
    能承認犯行，惟於本案偵查及法院審理中已表達對該案承辦
    檢察官之歉意，暨其素行、智識程度等一切情狀，並參考公
    訴人以被告行為時頻恃媒體工作者之身分，施加壓力於檢察
    官，且事後飾詞狡辯，毫無悔意，惡性非輕為由，具體求處
    有期徒刑3 月之情，量處如主文所示之刑，並諭知易科罰金
    之折算標準。
據上論斷，應依刑事訴訟法第299 條第1 項前段，刑法第140 條
第1 項、第41條第1 項前段，刑法施行法第1 條之1 ，判決如主
文。
中    華    民    國    99    年    1     月    22    日
                  刑事第十一庭  法  官  羅智文
上正本證明與原本無異。
如不服本判決，應於收送達後10日內向本院提出上訴書狀（應敘
述具體理由並附繕本）。
上訴書狀如未敘述理由，應於上訴期間屆滿後20日內補提理由書
於本院。
                                書記官  鄭淑英
中    華    民    國    99    年    1     月    22    日
附錄論罪科刑法條全文
刑法第140條
於公務員依法執行職務時，當場侮辱，或對於其依法執行之職務
公然侮辱者，處六月以下有期徒刑、拘役或一百元以下罰金。
對於公署公然侮辱者亦同。

司法院資訊處製作；財團法人民間司法改革基金會備份。
